【裁判字號】    98,訴,548
【裁判日期】    980731
【裁判案由】    違反毒品危害防制條例
【裁判全文】
臺灣嘉義地方法院刑事判決               98年度訴字第548號
公  訴  人  臺灣嘉義地方法院檢察署檢察官
被      告  甲○○
上列被告因違反毒品危害防制條例案件，經檢察官提起公訴（98
年度毒偵字第930號），被告於本院行準備程序時就被訴事實為
有罪之陳述，經本院合議庭裁定由受命法官改依簡式審判程序審
理，判決如下：
    主  文
甲○○施用第二級毒品，累犯，處有期徒刑肆月；又施用第一級
毒品，累犯，處有期徒刑捌月；應執行有期徒刑拾月。
    犯 罪 事 實
一、甲○○於民國89年間因施用毒品案件，經本院以89年度毒聲
    字第1342號（抗告後臺灣高等法院臺南分院以89年度毒抗字
    第383號裁定抗告駁回確定）裁定送觀察、勒戒後，認無繼
    續施用毒品之傾向，於90年10月18日釋放，並由臺灣嘉義地
    方法院檢察署檢察官於90年10月18日以90年毒偵字第1192號
    為不起訴處分確定，又因施用毒品案件，分別經本院以93年
    度訴字第78號、96年度訴字第475號判決各判處有期徒刑10
    月、7月確定。又因竊盜罪，經本院以96年度易字第135號判
    決判處有期徒刑7月，嗣經本院以96年度聲減字第697號裁定
    減刑為有期徒刑3月又15日確定；又因竊盜罪7罪，經本院以
    96年度易字第332號判決各判處有期徒刑8月（應執行有期徒
    刑1年9月）確定；又因施用毒品罪經本院以96年度訴字第47
    5號判決判處有期徒刑7月確定，上述所犯之竊盜罪7罪各處
    有期徒刑8月及施用毒品罪所處有期徒刑7月，經本院以96年
    度聲減字第1413號裁定減刑，並與上述竊盜罪所處有期徒刑
    7月經裁定減刑為有期徒刑3月又15日部分，合併定應執行有
    期徒刑1年5月確定，於97年11月19日執行完畢。詎仍不知悔
    改，復基於施用第2級毒品安非他命、甲基安非他命之犯意
    ，於98年4月27日19、20時許，在嘉義市○○街其阿姨住處
    ，以將甲基安非他命置於玻璃球內燒烤吸其煙之方式施用第
    2級毒品甲基安非他命1次。另基於施用第1級毒品之犯意，
    於98年4月28日中午12時，在嘉義市○○路旁，以注射方式
    施用第1級毒品海洛因1次。嗣於98年4月28日15時30分許，
    甲○○因在嘉義市○○路與共和路口因行跡可疑，經警盤查
    ，徵得其同意採尿送驗結果，呈嗎啡、甲基安非他命陽性反
    應，始悉上情。
二、案經嘉義市政府警察局第二分局報由臺灣嘉義地方法院檢察
    署檢察官偵查起訴。
       理  由
一、本件係經被告甲○○於準備程序當庭表示認罪，而經本院裁
    定以簡式審判程序加以審理，則依據刑事訴訟法第273條之2
    、同法第159條第2項之規定，不適用傳聞法則有關限制證據
    能力之相關規定，合先敘明。
二、上開犯罪事實，業據被告坦承不諱，且其上開所排放之尿液
    ，經以酵素免疫分析法初步檢驗，並經以氣相層析質譜儀法
    確認鑑定，檢驗結果確呈海洛因代謝物嗎啡（按施用海洛因
    後，經人體之水解代謝作用，會呈嗎啡陽性反應）、甲基安
    非他命陽性反應，有98年5月19日台灣檢驗科技股份有限公
    司濫用藥物實驗室出具之濫用藥物尿液檢驗報告、嘉義市政
    府警察局查獲毒品案件採尿檢體委外送驗表、嘉義市政府警
    察局第二分局查獲毒品案件採集尿液送驗姓名對照表在卷可
    按，足認被告自白與事實相符。
三、按毒品危害防制條例於92年7月9日修正公布，自93年1月9日
    施行，其中第20條、第23條將施用毒品之刑事處遇程序，區
    分為「初犯」及「5年內再犯」、「5年後再犯」。依其立法
    理由之說明：「初犯」，經觀察、勒戒或強制戒治後，應為
    不起訴處分或不付審理之裁定；經觀察、勒戒或強制戒治執
    行完畢釋放後，「5年內再犯」者，因其再犯率甚高，原實
    施之觀察、勒戒及強制戒治既已無法收其實效，爰依法追訴
    或裁定交付審理。至於經觀察、勒戒或強制戒治執行完畢釋
    放後，「5年後再犯」者，前所實施之觀察、勒戒或強制戒
    治已足以遮斷其施用毒品之毒癮，為期自新及協助其斷除毒
    癮，仍適用「初犯」規定，先經觀察、勒戒或強制戒治之程
    序。從而依修正後之規定，僅限於「初犯」及「5年後再犯
    」二種情形，始應先經觀察、勒戒或強制戒治程序。倘被告
    於5年內已再犯，經依法追訴處罰，縱其第3次（或第3次以
    上）再度施用毒品之時間，在初犯經觀察、勒戒或強制戒治
    執行完畢釋放5年以後，已不合於「5年後再犯」之規定，且
    因已於「5年內再犯」，顯見其再犯率甚高，原實施觀察、
    勒戒或強制戒治，已無法收其實效，即應依該條例第10條處
    罰，最高法院95年度第7次刑事庭會議決定可資參照。查被
    告於89年間因施用毒品案件，經本院以89年度毒聲字第1342
    號（臺灣高等法院臺南分院以89年度毒抗字第383號裁定抗
    告駁回確定）裁定送觀察、勒戒後，認無繼續施用毒品之傾
    向，於90年10月18日釋放，並經臺灣嘉義地方法院檢察署檢
    察官於以90年度毒偵緝字第1192號為不起訴處分確定。又因
    施用毒品案件，分別經本院以93年度訴字第78號、96年度訴
    字第475號各判處有期徒刑10月、7月確定，有臺灣高等法院
    被告前案紀錄表、臺灣嘉義地方法院檢察署刑案資料查註紀
    錄表、全國施用毒品案件紀錄表各1份附卷可憑，是被告於
    觀察、勒戒執行完畢釋放後，於5年內已再犯，並經依法追
    訴處罰，雖其本件再度施用毒品之時間，在經觀察、勒戒執
    行完畢釋放5年以後，已不合於「5年後再犯」之規定，依上
    開決定，應依法追訴處罰甚明。本件事證明確，被告施用第
    一級毒品及第二級毒品之犯行均堪予認定，應依法論科。
四、核被告所為，係犯毒品危害防制條例第10條第1項、第2項之
    施用第1、2級毒品罪。被告所犯上開2罪，犯意個別、行為
    不同，應予分論併罰。另被告前因竊盜罪，經本院以96年度
    易字第135號判決判處有期徒刑7月，嗣經本院以96年度聲減
    字第697號裁定減刑為有期徒刑3月又15日確定；又因竊盜罪
    7罪，經本院以96年度易字第332號判決各判處有期徒刑8月
    （應執行有期徒刑1年9月）確定；又因施用毒品罪，經本院
    以96年度訴字第475號判決判處有期徒刑7月確定；上述所犯
    之竊盜罪7罪各處有期徒刑8月及施用毒品罪所處有期徒刑7
    月，經本院以96年度聲減字第1413號裁定減刑，並與上述竊
    盜罪所處有期徒刑7月經裁定減刑為有期徒刑3月又15日部分
    ，合併定應執行有期徒刑1年5月確定，於97年11月19日執行
    完畢，有臺灣高等法院被告前案紀錄表、臺灣嘉義地方法院
    檢察署刑案資料查註紀錄表1份在卷可佐，其於5年以內故意
    再犯本件有期徒刑以上之罪，均為累犯，應分別依刑法第47
    條第1項規定加重其刑。爰審酌被告曾因施用毒品經觀察、
    勒戒並判處徒刑入監執行，猶未知警惕而再犯本案，足見其
    未徹底戒除施用毒品，惟念及施用毒品本質上係戕害自身健
    康之行為，尚未嚴重破壞社會秩序或侵害他人權益，且被告
    坦承犯行、犯後態度尚屬良好暨其犯罪之動機、目的、手段
    、高職肄業之智識程度等一切情狀，量處如主文所示之刑並
    定應執行刑。
據上論斷，應依刑事訴訟法第273條之1第1項、第299條第1項前
段，毒品危害防制條例第10條第1項、第2項，刑法第11條、第51
條第5款、第47條第1項判決如主文。
本案經檢察官楊騏嘉到庭執行職務。
中    華    民    國    98    年     7    月    31    日
                  刑事第二庭    法  官  沈福財
以上正本證明與原本無異。
如不服本判決應於收受判決後10日內向本院提出上訴書狀，並應
敘述具體理由；其未敘述上訴理由者，應於上訴期間屆滿後20日
內向本院補提理由書（均須按他造當事人之人數附繕本）「切勿
逕送上級法院」。
中    華    民    國    98    年     7    月    31    日
                                書記官  林美足
附錄：
毒品危害防制條例第10條第1項、第2項
施用第一級毒品者，處6月以上5年以下有期徒刑。
施用第二級毒品者，處3年以下有期徒刑。


司法院資訊處製作；財團法人民間司法改革基金會備份。
